【裁判字號】    97,聲,27
【裁判日期】    970513
【裁判案由】    訴訟救助
【裁判全文】
臺灣高等法院臺南分院民事裁定    97年度聲字第27號
聲請人  乙○○
        甲○○
                （現於台灣高雄監獄執行中）
上列聲請人因與相對人台灣台南地方法院間國家賠償事件，對本
院97年度上國易字第5號第二審訴訟，聲請訴訟救助，本院裁定
如下：
    主  文
聲請駁回。
聲請費用由聲請人負擔。
    理  由
一、按「聲請訴訟救助，應向受訴法院為之。」，民事訴訟法第
    109條第1項定有明文。所謂受訴法院，若本案訴訟繫屬於第
    二審法院，則指該第二審法院而言，故當事人於提起第二審
    上訴之同時或之後，聲請訴訟救助，此訴訟救助之聲請即應
    由第二審法院管轄，最高法院90年度台聲字第34號、90年度
    台抗字第485號裁定可資參照。本件聲請人不服臺灣台南地
    方法院97年度國字第3號判決，於民國（下同）97年4月16日
    向該院提起上訴並聲請訴訟救助，該院依上開說明，將本件
    移送本院管轄，並無不合，合先敘明。
二、次按「當事人因無資力支出訴訟費用者，法院應依聲請，以
    裁定准予訴訟救助。但顯無勝訴之望者，不在此限。法院認
    定前項資力時，應斟酌當事人及其共同生活親屬基本生活之
    需要。」，民事訴訟法第107條亦有明文。查聲請訴訟救助
    者，關於請求救助之事由，應提出能即時調查之證據以釋明
    之，此觀民事訴訟法第109條第2項、第284條之規定自明。
    再者，當事人無資力支出訴訟費用者，固得聲請訴訟救助，
    然所謂無資力，係指窘於生活，且缺乏經濟信用者而言。法
    院調查聲請人是否無資力支出訴訟費用，專就聲請人提出之
    證據為之，如聲請人並未提出證據，即應將其聲請駁回，無
    依職權調查或定期命補正之必要（參照最高法院43年台抗字
    第152號判例、88年度台抗字第161號裁定意旨）。
三、本件聲請意旨略以：聲請人甲○○於91年6月6日入獄至今，
    並無任何收入，而聲請人乙○○之月薪僅新台幣（下同）2
    萬1,000元，尚須扶養小孩並負擔甲○○之生活費，目前實
    無資力支出本件訴訟費用，為此聲請訴訟救助云云。
四、經查：本件聲請意旨雖略以聲請人無資力支出兩造間本件訴
    訟（本院97年度上國易字第5號）之第二審裁判費用云云。
    惟聲請人甲○○、乙○○未提出相關資料，以釋明渠等確無
    資力繳納本件訴訟費用，依上說明，於法已有未合。況查聲
    請人乙○○於96年度尚有薪資所得39萬9,170元，另有利息
    所得1萬9,901元，名下並有土地2筆、房屋1筆，其財產總額
    高達344萬7,500元，此有本院依職權調閱稅務電子閘門財產
    所得調件明細表在卷可稽，足見其非屬窘於生活，且缺乏經
    濟信用，而無資力支出訴訟費用之人，聲請人辯稱渠等無資
    力支付本件訴訟費用云云，難認有理由。
五、綜上所述，聲請人甲○○、乙○○均未能提出即時可供調查
    之證據，以釋明其經濟狀況確已無資力支出訴訟費用而有聲
    請訴訟救助之必要，而依聲請人乙○○之財產資料所示，亦
    非無資力支出訴訟費用，揆諸上揭說明，聲請人甲○○、乙
    ○○聲請訴訟救助，均無理由，不應准許。
據上論結，本件聲請為無理由，依民事訴訟法第九十五條、第七
十八條，裁定如主文。
中    華    民    國    97    年    5     月    13    日
                  民事第三庭    審判長法  官  陳光秀
                                      法  官  莊俊華
                                      法  官  曾平杉
上為正本係照原本作成。
不得抗告。
中    華    民    國    97    年    5     月    13    日
                                      書記官  葉秀珍


司法院資訊處製作；財團法人民間司法改革基金會備份。
